【裁判字號】    96,重訴,22
【裁判日期】    970409
【裁判案由】    殺人
【裁判全文】
臺灣彰化地方法院刑事判決              96年度重訴字第22號
公  訴  人  台灣彰化地方法院檢察署檢察官
被      告  辛○○原名壬○.
                    
選任辯護人  吳光中律師
被      告  庚○○原名癸○○
                      
選任辯護人  何崇民律師
被      告  甲○○
選任辯護人  陳世煌律師
            黃俊昇律師
被      告  乙○○
選任辯護人  黃鼎鈞律師
            陳銘傑律師
被      告  己○○
選任辯護人  許錫津律師
上列被告因殺人案件，經檢察官提起公訴（96年度偵字第9801號
、第9804號），本院判決如下：
    主  文
辛○○殺人，處無期徒刑，褫奪公權終身。扣案之刀械壹把（刀
柄長約壹拾陸點伍公分，刀刃約參拾陸點伍公分），沒收之。
庚○○共同傷害人之身體，處有期徒刑貳年。扣案之刀械壹把（
刀柄長約壹拾陸點伍公分，刀刃約參拾陸點伍公分），沒收之。
甲○○、乙○○共同傷害人之身體，各處有期徒刑壹年拾月。扣
案之刀械壹把（刀柄長約壹拾陸點伍公分，刀刃約參拾陸點伍公
分），沒收之。
己○○共同傷害人之身體，處有期徒刑壹年陸月。扣案之刀械壹
把（刀柄長約壹拾陸點伍公分，刀刃約參拾陸點伍公分），沒收
之。
    事  實
一、辛○○（原名壬○○、子○○、綽號「阿達仔」）因不滿丑
    ○○屢至其開設之「柑仔店」小吃部消費簽帳及預借現金均
    未清償，且因借款不成而率眾砸毀其上開小吃部內之陳設與
    物品，又在外揚言渠係有意羞辱，要使其難堪丟臉及要對其
    不利等語，而懷恨在心，於民國96年10月23日19時前某時許
    ，在不詳地點，夥同庚○○（原名癸○○，綽號「小龍」）
    、甲○○、乙○○及己○○，共同基於傷害丑○○之犯意聯
    絡，謀議由辛○○攜帶伊開鋒而製造、屬槍砲彈藥刀械管制
    條例管制之刀械1把（刀柄長約16.5公分，刀刃約36.5公分
    ，其製造刀械犯行，業經本院97年度易字第420號判決判處
    有期徒刑7月）砍殺以教訓丑○○，而庚○○、甲○○、乙○○及己○○則負責把風以阻止丑○○逃逸，策劃已定，辛○○即駕駛車號00-0000號自用小客車搭載庚○○；甲○○
    則駕駛車牌號碼0000-00號自用小客車搭載乙○○及己○○
    ，於96年10月23日19時40分許，至彰化縣和美鎮道○路795
    號丑○○友人經營之「黑秋檳榔攤」向丑○○尋仇。到達後
    ，辛○○將所持刀械藏放於左手衣袖內，進入黑秋檳榔攤後
    ，即走入檳榔攤後之房間，見丑○○在內，憑藉幾分酒意，
    又憶起遭砸店之仇恨，竟超出原本共同謀議之傷害犯意，明
    知所持已開鋒過之刀械極為銳利，質地沉重，持之往人身體
    軀幹部位砍殺，可能傷及臟器致大量出血死亡，仍有意使其
    發生，萌生單獨殺人之故意，持前開刀械砍向丑○○之頭部
    ，因丑○○以手臂阻擋而僅傷到手臂，丑○○隨即從檳榔攤
    內房間逃往檳榔攤，而辛○○於丑○○在該房間門口背對伊
    時，再下手砍殺丑○○背部，用力甚猛，傷及丑○○內臟（
    此時庚○○、甲○○、乙○○、己○○均未在場目睹）；與
    此同時，庚○○進入檳榔攤內，嗣丁○○由檳榔攤內房間出
    來，庚○○即以手推丁○○，之後甲○○進入檳榔攤，乙○○、己○○抵達檳榔攤門口，渠等均基於先前謀議之共同傷
    害之犯意聯絡，甲○○於進入檳榔攤後立即將原本敞開之玻
    璃門關上，乙○○則以雙手拉住玻璃門門把，此時丑○○受
    傷自檳榔攤內房間衝出，甲○○、庚○○分別擋住檳榔攤之
    前後去路阻止丑○○逃走，甲○○並在丑○○往檳榔攤門口
    逃躲時，以手壓住檳榔攤玻璃門，並將丑○○推向辛○○，
    乙○○則持續拉住玻璃門門把阻止丑○○逃出檳榔攤，己○○則在旁把風助勢，隨即辛○○再持刀砍殺丑○○手腳數刀
    後始罷手，致丑○○頭部、右側背腰部、左前臂、左、右大
    腿等身體部位受有多處刀傷，肋骨、右肺臟、肝臟及右腎臟
    並遭切開而大量出血，經送醫急救後，休克不治死亡。辛○○等人行兇後，乙○○即放開緊握之檳榔攤門把，讓甲○○
    先行出來，辛○○、庚○○跟隨在後，旋即分乘上開2輛自
    用小客車逃逸。
    嗣為警獲報調閱黑秋檳榔攤及路口監視器錄影畫面而循線查
    獲，並在彰化縣伸港鄉○○村○○路247巷5號建物房間內，
    扣得辛○○上開行兇用刀械1把。
二、案經被害人家屬戊○○訴由彰化縣警察局和美分局報告及台
    灣彰化地方法院檢察署檢察官相驗後自動檢舉偵查起訴。
    理  由
壹、證據能力之認定：
一、按被告以外之人於審判外之言詞或書面陳述，除法律有規定
    者外，不得作為證據。被告以外之人於偵查中向檢察官所為
    之陳述，除顯有不可信之情況者外，得為證據。被告以外之
    人於審判外之陳述，雖不符前4條之規定，而經當事人於審
    判程序同意作為證據，法院審酌該言詞陳述或書面陳述作成
    時之情況，認為適當者，亦得為證據。當事人、代理人或辯
    護人於法院調查證據時，知有第159條第1項不得為證據之情
    形，而未於言詞辯論終結前聲明異議者，視為有前項之同意
    。刑事訴訟法第159條第1項、第159條之1第2項、第159條之
    5分別定有明文。本院審酌下列言詞陳述係由證人出於自由
    意識而陳述，並無非法取證之情況，依刑事訴訟法第159條
    之5之規定，認下列證人於警詢之陳述，除所列各該被告及
    辯護人聲明異議者外，得分別採為認定本件犯罪事實所憑之
    證據：
（一）證人即同案被告辛○○、庚○○、甲○○、乙○○、己○○於警詢中之陳述，被告5人及其辯護人均未於言詞辯論
      終結前聲明異議。
（二）證人戊○○、丁○○、丙○○、寅○○、卯○○於警詢中
      之陳述，未據被告辛○○、甲○○及渠等辯護人於言詞辯
      論終結前聲明異議。
（三）證人寅○○、卯○○於警詢中之陳述，未據被告庚○○及
      其辯護人於言詞辯論終結前聲明異議。
（四）證人丁○○、丙○○、寅○○、卯○○於警詢中之陳述，
      未據被告乙○○及其辯護人於言詞辯論終結前聲明異議。
二、證人戊○○、丁○○、丙○○於偵查中向檢察官所為證述，
    雖係被告以外之人於審判外之言詞陳述，為傳聞證據，然其
    等於偵查中向檢察官所為證述，均經具結，且本院審酌該等
    言詞陳述均係出於證人自由意識下所為之陳述，其等於偵查
    中之證詞，亦無顯有不可信之情況，依刑事訴訟法第159 條
    之1第2項規定，均得採為認定本件犯罪事實所憑之證據，合
    先敘明。
貳、實體部分：
一、訊據被告辛○○固坦承殺害丑○○死亡之事實，惟辯護人以
    被告並無致被害人丑○○於死之故意，係因出手過重以致死
    亡等語，為被告辛○○辯護。
二、被告庚○○、甲○○、乙○○、己○○均否認與被告辛○○
    共同謀議傷害丑○○，被告庚○○辯稱：不知辛○○有持刀
    云云，被告甲○○辯稱：當日恰好路過，要跟辛○○打招呼
    ，並無共同犯意聯絡云云，被告乙○○、己○○辯稱：不認
    識辛○○，當日係恰好路過，要去黑秋檳榔攤買檳榔、飲料
    云云。
三、經查：
（一）被告辛○○持前開刀械砍向被害人丑○○之情形，業據證
      人丙○○於本院審理時證述：「辛○○抽出刀子，就砍向
      丑○○，丑○○用左手阻擋，刀鞘掉在地上。丑○○被砍
      一刀後，問說是怎樣，他從辛○○的旁邊閃過，要到外面
      去，到門那邊的時候，辛○○又在他背上砍一刀。」、「
      辛○○是用右手持刀，砍向丑○○的手，丑○○用左手抵
      擋，丑○○後來就站起來要跑出去，辛○○要追他，到了
      門那邊，辛○○再朝他的背上砍一刀。」等語（本院97年
      3月21日審判筆錄），與其警詢及偵查中之證詞一貫，堪
      予採信。又證人丁○○於本院審理時證稱：「（丑○○從
      裡面房間出來後，持刀的男子也出來，有無聽到丑○○說
      什麼？）他說阿達仔不要啦。他在過程中，就一直講這個
      。他說小孩在這裡，不要這樣。」等語綦詳（本院97年3
      月21日審判筆錄），而被害人丑○○受有右後頭部長5.5
      公分縫合傷、頭皮刀切傷3公分，左前臂外側長12公分弧
      形縫合傷、左膝外側5公分縫合傷（鑑定報告書誤載為右
      膝）、右大腿內側經膝蓋內側延伸至小腿長23公分縫合傷
      （鑑定報告書誤載為左大腿）、右側背腰部長42公分刀傷
      ，及右第9、10、11肋骨後部遭銳器切斷，右肺下葉銳器
      切傷2.5公分，肝右葉銳器切傷長7公分，右腎銳器切傷長
      8公分，其中右側背腰部長42公分刀傷，切斷肋骨、切開
      右肺、肝臟及右腎，足以致死，有中山醫學大學附設醫院
      病理科鑑定報告書、台灣彰化地方法院檢察署檢驗報告書
      在卷可參，且右下小腿傷口深及肌肉及骨頭，左小腿、左
      側前臂傷口皆深及肌腱，有財團法人彰化基督教醫院97年
      3月20日函可憑。則被告辛○○於被害人丑○○於檳榔攤
      內房間逃出後，仍以前開刀械砍殺丑○○背部，刀傷長達
      42公分，且用力甚猛，一刀而使被害人丑○○之3根肋骨
      斷裂，其下手之重難謂無殺人之決心，殺意甚為顯然。又
      被告辛○○於丑○○手無寸鐵、毫無抵抗能力下，再於檳
      榔攤內接續砍殺丑○○手、腳等部位，且當時丑○○之稚
      齡兒子在現場，被告辛○○仍一再下手，且下手之力道均
      甚重，深及肌肉、骨頭，亦可認被告辛○○確以殺人之意
      圖砍殺被害人。被告辛○○辯稱伊無殺人之意云云，不足
      採信。
（二）被告辛○○駕駛車號00-0000號車輛與被告庚○○同車而
      至黑秋檳榔攤一情，業據本院勘驗檳榔攤內光碟片，並製
      有勘驗筆錄可憑。又被告辛○○係將前開刀械藏放於左手
      袖內，為被告辛○○所不否認，且據證人丙○○證述明確
      （見本院97年3月21日審判筆錄），而被告辛○○係於黑
      秋檳榔攤監視器畫面顯示時間（下均同）19時51分41秒下
      車，被告庚○○係於19時51分43秒開啟車門，差距極微，
      有前開光碟片可佐，再被告辛○○自承係是要下車時，把
      刀子放在左邊的袖子中（見本院97年3月21日審判筆錄）
      ，又其所持刀械之刀柄長約16.5公分，刀刃約36.5公分，
      合計長達53公分，有彰化縣警察局97年1月2日函附卷可參
      ，則被告辛○○既於停車後、下車前將前開刀械藏放於左
      手袖口內，坐於副駕駛座之庚○○即難謂對於被告辛○○
      所攜帶之刀械毫不知情。而被告庚○○於進入檳榔攤後推
      開自檳榔攤內房間出來之丁○○，有本院勘驗筆錄可參，
      且證人丁○○於本院審理時證稱於伊自檳榔攤內房間走出
      之過程中並未有人與伊說話等情明確（見本院97年3月21
      日審判筆錄），足認被告庚○○欲阻擋檳榔攤內房間之人
      離去，其所辯稱因聽到後方房間有聲音而詢問丁○○發生
      什麼事云云，並非實情，不足採信。
（三）被告甲○○於警詢時陳稱：「（當天）下午約5至6點打電
      話給乙○○約他出門逛一逛，乙○○在下午約6點多騎摩
      托車到我鹿港住處，然後我們一起上車駕駛0000-00自小
      客車，我就叫乙○○打電話給己○○約他一起出來，之後
      到鹿港鎮東石里載己○○，再從鹿港鎮海往線西方向行駛
      ，約晚上7點多我們決定到彰化滿庭芳KTV唱歌，遂走彰新
      路，但我們臨時迴轉左轉走伸港中興路往和美方向，我一
      直開到道周路與彰美路口時，發現柑仔店小吃部老闆的車
      子。」等語（96年10月24日警詢筆錄，和警分偵字第
      0960019981號卷第47-51頁），則被告甲○○先開往線西
      鄉方向，再走彰新路往彰化市方向，惟臨時迴轉行駛中興
      路往和美方向，其當日行經路線可資認定。被告甲○○於
      警詢時供稱係到道周路與彰美路口始發現被告辛○○之車
      ，惟於本院審理時改稱係在伸港中興路看到被告辛○○的
      車（本院97年3月21日審判筆錄），前後不一，其辯稱係
      看到被告辛○○之車始一路跟隨云云，即難採信。又被告
      甲○○駕駛車號0000-00號自用小客車於彰化縣伸港鄉○○路與中興路口、伸港鄉○○路與西川路口均緊跟隨被告
      辛○○所駕駛之00-0000號自用小客車，2車通過上開路口
      之時間均僅差距3秒，有上開路口之監視器翻拍照片暨光
      碟附卷可稽。而被告甲○○於本院審理時供稱被告辛○○
      之車伊僅記得車號中有4之數字，其餘不記得，該車係
      CEFIRO型號2,000CC，顏色為黑色等語（見本院97年3月21
      日審判筆錄），則CEFIRO型號2,000CC、顏色為黑色之車
      甚為普遍，並非稀有少見、足以讓人印象深刻之車型，而
      被告甲○○不能記憶車號，卻能一眼認出係熟人之車，且
      一路由伸港鄉○○路與中興路口、伸港鄉○○路與西川路
      口均緊跟在被告辛○○所駕駛之車輛之後，再上開2路口
      距離長達2公里餘，此為法院已知之事項，顯見被告甲○○所辯均與常理不合，被告甲○○、乙○○、己○○辯稱
      恰好路過黑秋檳榔攤云云，未可採信。
（四）被告甲○○所使用之0000000000號行動電話於96年10月23
      日19時30分42秒通話時之行動電話基地台係在彰化縣伸港
      鄉○○路1號，而被告辛○○所使用之0000000000號行動
      電話於同日17時33分55秒通話時之行動電話基地台係在彰
      化縣伸港鄉○○路142巷9弄7號，有卷附通聯紀錄檔案可
      稽，兩基地台之位置極為相近，約500餘公尺，該處距離
      前述伸港鄉○○路與中興路口不過1公里餘，與黑秋檳榔
      攤距離不過4公里餘，則被告辛○○於該日17時33分許即
      已在彰化縣伸港鄉○○路一帶，可資認定。
（五）被告辛○○於黑秋檳榔攤監視器畫面顯示時間19時51分34
      秒，駕駛車號00-0000號出現停妥在黑秋檳榔攤前之道周
      路旁，被告甲○○於19時51分38秒駕駛車號0000-00號靠
      路邊停下，被告辛○○於19時51分41秒下車，於19時52分
      04秒進入檳榔攤，被告庚○○於19時52分10秒轉頭往來時
      方向查看，並進入檳榔攤，朝檳榔攤後方走去，被告甲○○於19時52分11秒走向黑秋檳榔攤門口，被告乙○○、己○○跟隨在後，被告甲○○於19時52分16秒進入檳榔攤並
      同時將門關上，被告乙○○於19時52分17秒在檳榔攤外拉
      住檳榔攤門，而被害人丑○○於19時52分18秒由檳榔攤後
      方衝出，有本院勘驗筆錄可憑。被告甲○○、乙○○、己○○與被告辛○○、庚○○僅差距數秒進入黑秋檳榔攤，
      況被告庚○○頻頻往來處查看，於進入檳榔攤門口前亦轉
      頭查看，足認2台車內之人係事先聯絡共同至黑秋檳榔攤
      。被告庚○○辯稱係因被告辛○○回頭查看，伊係受其影
      響之反射動作云云，惟其於檳榔攤門口前回頭查看時，被
      告辛○○已進入檳榔攤內，所辯並非可採。又被害人丑○○尚未由檳榔攤內房間衝出前，被告甲○○即將檳榔攤玻
      璃門關上，被告乙○○亦伸手拉上該門，可見被告甲○○
      、乙○○辯稱看到被告辛○○砍殺丑○○一時驚嚇始關上
      門、拉住門云云，與事實不符，不足採信。
（六）被告甲○○於警詢時坦承認識被告辛○○、庚○○（96年
      10月24日警詢筆錄，和警分偵字第0960019981號卷），被
      告乙○○亦坦承認識辛○○（96年10月25日偵查筆錄，96
      年度偵字第9801號卷），而自上開監視器光碟內容以觀，
      被告甲○○、乙○○、己○○於接近檳榔攤門口時即已見
      到曾在辛○○所開之「柑仔店」小吃部擔任少爺之庚○○
      ，惟此時相互間均無認識、打招呼之表示，殊與常理有違
      ，且被告甲○○辯稱係要跟被告辛○○打招呼始停車進入
      檳榔攤，惟渠等於見到被告庚○○時，反而無任何認識之
      表示，顯見被告甲○○、乙○○、己○○辯稱係臨時起意
      到檳榔攤購買檳榔飲料，與實情不符，而係雙方事前已約
      好至黑秋檳榔攤，始為正確。且證人己○○於本院審理時
      證稱：「（看到辛○○出來後，甲○○有無跟他講話？）
      甲○○出來後，我們就跟他一起上車，就走了。」等語（
      見本院97年3月21日審判筆錄），且被告甲○○亦未與被
      告辛○○點頭或打招呼，此有卷附監視器光碟檔案可憑，
      則被告甲○○辯稱欲跟被告辛○○打招呼而停車云云，惟
      從事發至結束，均未與被告辛○○打招呼或有其他認識之
      表示，亦與其所辯不符，足認被告甲○○所辯係事後卸責
      之詞。
（七）又證人丁○○於偵查中證稱：「當時我看到辛○○拿類似
      武士刀的刀具砍殺丑○○，我因為見到丑○○的小孩也在
      現場，我想要過去把小孩抱走，但庚○○有擋住我，那時
      辛○○砍殺丑○○時，庚○○有圍在丑○○旁邊，而甲○○擋在門內之出口，當丑○○往門外跑時，甲○○有拉住
      丑○○，並將其往內推。」等語（96年11月12日偵查筆錄
      ，96年度偵字第9804號卷第39-42頁），核與證人戊○○
      於本院審理時所證：「丁○○要把我兒子拉出來，庚○○
      把丁○○推開，丑○○本來要跑到外面去，甲○○把丑○○推進去不讓他出去。」等情相符（見本院97年3月21日
      審判筆錄），堪認被告庚○○確有圍在丑○○旁邊、阻擋
      丁○○之舉動，被告甲○○有阻擋丑○○逃出之舉動。
（八）再觀之被告辛○○等於殺害被害人丑○○後，被告乙○○
      即放開門把，讓被告甲○○、辛○○、庚○○出來，亦有
      本院勘驗筆錄可憑，則被告乙○○辯稱因為害怕持刀之人
      揮刀波及伊，故緊拉門把云云，即不合理，此時被告辛○○手上仍然持刀，並未將刀放下，則其危險自仍未解除，
      被告乙○○此時將門把鬆開，讓被告辛○○自內出來，其
      舉動與其辯解互相矛盾，顯無可採。再被告乙○○、己○○於被告甲○○自檳榔攤內出來後，渠等舉動毫無緊張逃
      離被告辛○○之狀，而被告辛○○係步行於渠等之後數步
      之距離而已，且被告乙○○復頻頻回看檳榔攤內情形，對
      於被告辛○○步出檳榔攤反而不甚在意，此有卷附監視器
      光碟檔案可憑。凡此，均足認被告甲○○、乙○○、己○○辯解，皆係事後卸責之詞，與事實相去甚遠。
（九）被告甲○○、乙○○、己○○於本院行準備程序訊問前均
      未提及至伸港鄉吃飯一事，且被告甲○○供稱伊與乙○○
      、己○○去伸港吃飯，吃類似自助餐，是各吃各的，不知
      其他二人吃什麼（本院96年12月20日準備程序筆錄），被
      告乙○○供稱渠等到伸港媽祖廟那裡，伊是吃自助餐，渠
      等3人是一起吃（本院96年12月20日準備程序筆錄），被
      告己○○供稱渠等去伸港廟那裡吃魯肉飯（本院96年12月
      20日準備程序筆錄），所供均不相符，堪認並無至伸港鄉
      吃飯一事。再證人己○○於本院審理時證稱本次係第一次
      與被告甲○○、乙○○至伸港（見本院97年3月21日審判
      筆錄），則被告甲○○、乙○○、己○○三人自鹿港開車
      不辭路途遙遠至伸港，又無法合理解釋渠等至伸港之目的
      ，再參以前開之證據，足以佐證被告甲○○、乙○○、己○○並非臨時跟蹤被告辛○○之車致恰好路過黑秋檳榔攤
      。
（十）承上所述，被告庚○○、甲○○、乙○○、己○○與被告
      辛○○固可認渠等事先業已謀定教訓丑○○而共同前往黑
      秋檳榔攤，然被告庚○○、甲○○、乙○○、己○○與被
      害人丑○○並無仇怨，亦不相識，渠等於案發當日至黑秋
      檳榔攤現場，均係直接或間接與被告辛○○相識而致，被
      告庚○○係被告辛○○所開設之「柑仔店」小吃部之員工
      ，被告甲○○、乙○○曾至上開小吃部飲酒，與被告辛○○認識，被告己○○則係被告甲○○、乙○○之朋友，各
      據被告坦承在卷，則被告庚○○、甲○○、乙○○、己○○至多僅係為友人辛○○出頭教訓丑○○而已，並無致被
      害人丑○○於死之動機，而被告辛○○於檳榔攤內房間下
      手之頭部、背部數刀，被告庚○○、甲○○、乙○○、己○○均未在場目睹，此由證人丙○○證述當時之情形可得
      而知，是難認渠等當場有殺人之犯意聯絡及行為分擔。再
      者，案發現場為丑○○友人所經營之檳榔攤，現場除丑○○外，應有他人在場，則被告等若有共謀殺害丑○○之犯
      意聯絡，亦不致於選擇該處下手，況且本件5名被告中僅
      被告辛○○與被害人丑○○有仇怨，5人中亦僅被告辛○○帶刀，其餘4名被告均空手而至，渠等事前謀議應僅限
      於致被害人丑○○受傷之程度，被告辛○○砍殺丑○○之
      行為，應係於見到被害人丑○○之後，一時情緒失控、氣
      憤難平而基於單獨萌生之殺人意圖，始猛力砍殺被害人之
      致命部位。此外，遍查全卷復無其他證據足認被告庚○○
      、甲○○、乙○○、己○○與被告辛○○間有殺人之犯意
      聯絡與行為分擔，基於罪證有疑，利於被告之原則，僅能
      認定被告庚○○、甲○○、乙○○、己○○係基於教訓被
      害人丑○○之傷害犯意到場而為事實欄所載之各項舉動。
      再公訴人認被告庚○○、甲○○、乙○○、己○○可能涉
      有傷害致死罪嫌，惟被告辛○○所為足以致死之數刀，均
      在其餘被告並未在場之檳榔攤內房間所為，業如前述，而
      被告庚○○等人在檳榔攤時，被告辛○○所砍殺被害人丑
      ○○之部位係手腳等處，此有監視器光碟及本院勘驗筆錄
      足佐，是雖被告辛○○砍殺被害人丑○○手腳等處之力道
      甚重，深及肌肉、骨頭，足認其係承前之殺人意圖所為，
      然手腳部位尚非人體之要害部位，被告庚○○等人亦難以
      知悉被告辛○○砍殺之力道如何，難認其餘被告就被告辛○○單獨所萌生之殺人犯意，有所預見。從而，亦乏證據
      足認被告庚○○等於客觀事實上能預見被害人有致死之可
      能性，而與傷害致死罪之構成要件有間。
（十一）此外，復有台灣彰化地方法院檢察署檢察官勘驗筆錄、
        相驗屍體證明書、財團法人彰化基督教醫院非病死者司
        法相驗病歷摘要、彰化縣警察局和美分局相驗解剖照片
        49張、現場照片6紙、監視器翻拍照片10紙、黑秋檳榔
        攤現場圖附卷可參，及扣案刀械1把、黑秋檳榔攤監視
        器錄影光碟1片可資佐證。本件事證明確，被告犯行洵
        堪認定。
四、核被告辛○○所為，係犯刑法第271條第1項之殺人罪。被告
    庚○○、甲○○、乙○○、己○○所為，均係犯刑法第277
    條第1項傷害罪。按共同正犯之所以應對其他共同正犯所實
    施之行為負其全部責任者，以就其行為有犯意之聯絡為限，
    若他犯所實施之行為超出共同犯意之外、或為其所難預見者
    ，自應僅就其所知之程度令負責任，未可因其有共同正犯之
    關係而就全部犯罪結果一概負責。檢察官起訴被告庚○○、
    甲○○、乙○○、己○○涉犯殺人罪嫌，惟被告庚○○、甲○○、乙○○、己○○難認於渠等糾眾同赴現場之初即合謀
    殺人，核彼等犯意，應僅止於傷害對方；對於被告辛○○臨
    時單獨起意殺害被害人，被告庚○○等既無犯意之聯絡，亦
    難認對於被告辛○○殺害被害人之行為有所預見，揆諸前述
    說明，自不能令負共同殺人（甚或傷害致死）罪責。是被告
    庚○○、甲○○、乙○○、己○○應僅就傷害部分負責，公
    訴意旨尚有未洽，爰依法更正起訴法條。被告庚○○、甲○○、乙○○、己○○就傷害部分，有犯意聯絡、行為分擔，
    為共同正犯。爰審酌被告辛○○素行不佳，前犯妨害性自主
    等罪，經法院判處應執行有期徒刑1年10月，緩刑5年確定，
    雖坦承犯行，惟否認有殺人犯意，難謂有悔意，且於被害人
    丑○○求情、被害人丑○○之妻及稚齡之子在場之際，仍痛
    下殺手，手段兇殘，惡性重大，被告庚○○、甲○○、乙○○、己○○矢口否認知情，犯後態度不佳，且於被告辛○○
    在檳榔攤砍殺被害人丑○○時，基於自己犯罪之意思，施以
    助力，無視於被害人丑○○手無寸鐵，毫無奧援，惡性不輕
    ，暨被告庚○○、甲○○、乙○○參與程度較深，被告己○○僅在旁助勢、把風等一切情狀，分別量處如主文所示之刑
    ，被告辛○○並諭知褫奪公權終身。起訴意旨就被告辛○○
    部分求處有期徒刑15年，惟參酌前開各項情狀，本院認被告
    辛○○之行為應處以無期徒刑，始為該當。扣案之刀械1把
    （刀柄長約16.5公分，刀刃約36.5公分）乃被告辛○○所有
    ，係犯本件之罪所用之物，此經被告辛○○供承在卷，且經
    鑑定，係符合槍砲彈藥刀械管制條例所列管、公告查禁之刀
    械，有彰化縣警察局97年1月2日函附卷可參，屬違禁物，應
    依刑法第38條第1項第1款沒收之。
據上論斷，依刑事訴訟法第299條第1項前段、第300條，刑法第
28條、第271條第1項、第277條第1項、第37條第1項、第38條第1
項第1款，刑法施行法第1條之1，判決如主文。
本案經檢察官蔡明達到庭執行職務
中    華    民    國    97    年    4     月    9     日
                  刑事第六庭    審判長法官  王義閔
                                法      官  葉明松
                                法      官  林欣苑
以上正本證明與原本無異。
如不服本判決，應於判決送達後10日內，向本院提出上訴書狀，
上訴書狀應「敘述具體上訴理由」，並按他造當事人之人數附繕
本。「切勿逕送上級法院」。
告訴人或被害人對於判決如有不服具備理由請求檢察官上訴者，
其上訴期間之計算係以檢察官收受判決正本之日期為準。
中    華    民    國    97    年    4     月    9     日
                                書 記 官    楊筱惠
附錄本案論罪科刑法條全文：
中華民國刑法第271條
（普通殺人罪）
殺人者，處死刑、無期徒刑或 10 年以上有期徒刑。
前項之未遂犯罰之。
預備犯第 1 項之罪者，處 2 年以下有期徒刑。
中華民國刑法第277條
（普通傷害罪）
傷害人之身體或健康者，處 3 年以下有期徒刑、拘役或 1 千元
以下罰金。
犯前項之罪因而致人於死者，處無期徒刑或 7 年以上有期徒刑；
致重傷者，處3年以上10年以下有期徒刑。

司法院資訊處製作；財團法人民間司法改革基金會備份。
